臺灣高等法院刑事判決
109年度上訴字第2139號
上  訴  人  
即  被  告  徐子傑




指定辯護人  本院公設辯護人郭書益  
上列上訴人即被告因違反毒品危害防制條例案件，不服臺灣新北
地方法院109年度訴字第183號，中華民國109年5月11日第一審判
決（起訴案號：臺灣新北地方檢察署109年度偵字第4289號），
提起上訴，本院判決如下：
    主  文
原判決撤銷。
徐子傑販賣第二級毒品未遂，累犯，處有期徒刑壹年捌月。扣案
之第二級毒品甲基安非他命壹包（含其外包裝袋壹個；驗餘淨重
壹點零壹陸壹公克）、第二級毒品甲氧基甲基安非他命咖啡包壹
包（含其外包裝袋壹個；驗餘淨重肆點伍捌零伍公克）均沒收銷
燬之；扣案之IPHONE廠牌行動電話壹具（含門號○○○○○○○○○○號SI
M卡壹張）沒收。
    事實及理由
一、除引用第一審判決書記載之事實、證據及認定事實之理由（
    如附件）外，並於其理由欄貳一（一）補充記載「被告於本
    院準備程序及審理時坦承犯行（見本院卷第104、197頁）」
    。
二、論罪科刑：
  ㈠按刑法第2條第1項規定：「行為後法律有變更者，適用行為
    時之法律，但行為後之法律有利於行為人者，適用最有利於
    行為人之法律」，係規範行為後法律變更所生新舊法律比較
    適用之準據法，而為「從舊從輕」之比較時，應就罪刑有關
    之共犯、未遂犯、想像競合犯、牽連犯、連續犯、結合犯，
    以及累犯加重、自首減輕暨其他法定加減原因（如身分加減
    ）與加減例等一切情形，綜其全部罪刑之結果而為比較（最
    高法院95年度第8次刑事庭會議決議參照）。查被告行為後
    ，毒品危害防制條例第4條第2項、第17條第2項等規定業於1
    09年1月15日修正公布，自同年7月15日施行，其中第4條第2
    項法定刑由「無期徒刑或7年以上有期徒刑，得併科新臺幣1
    ,000萬元以下罰金」，修正為「無期徒刑或10年以上有期徒
    刑，得併科新臺幣1,500萬元以下罰金」，第17條第2項則由
    「犯第4條至第8條之罪於偵查及審判中均自白者，減輕其刑
    」，修正為「犯第4條至第8條之罪於偵查及歷次審判中均自
    白者，減輕其刑」，比較新舊法結果，適用修正前之規定，
    對被告較為有利，依刑法第2條第1項前段規定，自應整體適
    用修正前之舊法論處。故核被告所為，係犯修正前毒品危害
    防制條例第4條第6項、第2項之販賣第二級毒品未遂罪。被
    告意圖販賣而持有第二級毒品之行為，與事後販賣第二級毒
    品未遂之行為，有法條競合關係，不另論罪（最高法院101
    年度第10次刑事庭會議決議參照）。
　㈡關於刑之加重、減輕：
　⒈被告前因施用第二級毒品案件，經臺灣臺北地方法院先後以1
    05年度審簡字第474號、105年度軍簡字第1號分別判處有期
    徒刑2月、3月確定，並以105年度聲字第1769號裁定應執行
    有期徒刑4月確定，於106年2月27日縮刑期滿執行完畢，此
    有卷附本院被告前案紀錄表可按，其於徒刑執行完畢後，5
    年內故意再犯本案有期徒刑以上之罪，為累犯，參酌司法院
    大法官釋字第775號解釋意旨，審酌被告構成累犯之前案係
    毒品危害防制條例之施用第二級毒品罪，其經判處徒刑並執
    行完畢，理應產生警惕作用，並因此自我控管，然其於本案
    又犯同條例之罪，足見其有一定特別之惡性，對於刑罰之反
    應力顯然薄弱，而有延長矯正期間，以助重返社會，並兼顧
    社會防衛之需，且就其所犯販賣第二級毒品未遂罪之最低本
    刑予以加重，尚不致使其所受之刑罰超過其所應負擔之罪責
    ，而造成對其人身自由過苛之侵害，經核仍有加重其法定最
    低本刑之必要，從而，除法定本刑無期徒刑部分，依法不得
    加重外，餘均應依刑法第47條第1項規定，加重其刑。
　⒉被告雖已著手於販賣第二級毒品行為之實施，惟因員警原無
    買受毒品之真意，虛與買賣毒品，意在辦案，以求人贓俱獲
    ，伺機逮捕，事實上不能真正完成買賣毒品之行為，為未遂
    犯（最高法院85年度第4次刑事庭會議決議參照），應依刑
    法第25條第2項規定，減輕其刑。
  ⒊被告於偵查及審判中均自白犯行，應依修正前毒品危害防制
    條例第17條第2項規定減輕其刑。
　⒋被告於109年2月11日為警查獲後，旋於警詢時供稱：扣案毒
    品係於同年月3日晚間9、10時許，在新北市永和區永利路56
    巷內某棟出租套房（地址不詳）1樓正門口入內第一間套房
    ，向綽號「拾參」之人購得，對方聯絡電話為0000000000號
    等語（見109年度偵字第4289號卷第21至22頁），並向警指
    認上開交易地點之照片，經警調閱上開門號申請人基本資料
    ，得知該門號為石勇權所持用，因而對石勇權發動調查，繼
    而查獲石勇權到案，嗣並於同年4月15日以北市警安分刑字
    第OOOOOOOOOOO號移送臺灣新北地方檢察署，經該署檢察官
    偵查後，於同年7月10日以109年度偵字第12470號、第12474
    號、第23954號、109年度毒偵字第3744號起訴石勇權涉嫌於
    同年2月3日晚間9時52分許之後某時，在其位於新北市○○區○
    ○路00巷00弄0號2樓居所，分別以新臺幣4000元、2000元之
    價格販賣甲基安非他命4公克、含有MMA（即「甲氧基甲基安
    非他命」）成分之咖啡包4包予被告等犯罪事實，現正繫屬
    於臺灣新北地方法院審理中（109年度訴字第728號）等情，
    有卷附該案起訴書、本院被告前案紀錄表可查（見本院卷第
    137至166頁），並經本院調取該案全卷核閱屬實（參見該案
    109年度偵字第12474號卷二影卷），是本案既已因被告供出
    扣案毒品來源之有關資料，使調查犯罪之員警因而對石勇權
    發動調查，並進而經有權機關認定石勇權係販賣扣案毒品予
    被告之人，自應依毒品危害防制條例第17條第1項規定，減
    輕其刑，並遞減之。
　㈢原審認被告販賣第二級毒品未遂，事證明確，而予論罪科刑
    ，固非無見。惟查被告行為後，毒品危害防制條例第4條第2
    項、第17條第2項等規定業經修正，原審未及比較新舊法以
    定其應適用之法律，自有未合；又被告已供出扣案毒品來源
    ，檢警因而查獲石勇權涉有販賣包括扣案毒品在內之第二級
    毒品予被告之罪嫌，應有毒品危害防制條例第17條第1項規
    定之適用，原審未斟酌及此而為科刑，亦有未當。被告上訴
    指摘原審未適用毒品危害防制條例第17條第1項規定量刑不
    當，為有理由，是原判決既有上開可議之處，自屬無可維持
    ，應予撤銷改判。
  ㈣爰審酌被告正值青年，不思循正途取財，明知毒品具有成癮
    性及危害性，仍著手販賣第二級毒品牟利，助長毒品濫用之
    風氣，倘若賣出，將戕害他人身心健康，危害社會秩序，幸
    未及流入市面即為警查獲，亦無犯罪所得，兼衡其品行、智
    識程度、生活狀況、犯罪之動機、目的、手段、所欲販賣之
    毒品數量及價格、犯罪後坦承犯行並供出毒品來源、態度良
    好等一切情狀，量處如主文第2項所示之刑。
三、沒收：
  ㈠扣案之甲基安非他命1包（驗餘淨重1.0161公克）及含有甲氧
    基甲基安非他命成分之咖啡包1包（驗餘淨重4.5805公克）
    ，均屬查獲之第二級毒品，連同其外包裝袋各1個（用於盛
    裝第二級毒品，其上附有毒品殘渣，衡情難以完全析離，亦
    無析離之實益與必要，當整體視為第二級毒品），均應依毒
    品危害防制條例第18條第1項前段規定宣告沒收銷燬，至鑑
    定用罄之部分，既已滅失，自無庸宣告沒收銷燬。
  ㈡扣案之IPHONE廠牌行動電話1具（含門號0000000000號SIM卡1
    張），為被告所有、供本案犯罪所用之物，應依毒品危害防
    制條例第19條第1項規定宣告沒收。
據上論斷，應依刑事訴訟法第369條第1項前段、第373條、第364
條、第299條第1項前段，修正前毒品危害防制條例第4條第6項、
第2項、第17條第2項、毒品危害防制條例第17條第1項、第18條
第1項前段、第19條第1項，刑法第2條第1項前段、第11條、第47
條第1項、第25條第2項，判決如主文。
本案經檢察官滕治平到庭執行職務。
中　　華　　民　　國　　109 　年　　9 　　月　　24　　日
                  刑事第十六庭  審判長法　官  葉騰瑞
                                      法　官  廖紋妤
                                      法　官  陳芃宇
以上正本證明與原本無異。
如不服本判決，應於收受送達後20日內向本院提出上訴書狀，其
未敘述上訴之理由者並得於提起上訴後20日內向本院補提理由書
（均須按他造當事人之人數附繕本）「切勿逕送上級法院」。
                                      書記官  李佳芬
中　　華　　民　　國　　109 　年　　9 　　月　　29　　日
附錄：本案論罪科刑法條全文
修正前毒品危害防制條例第4條
製造、運輸、販賣第一級毒品者，處死刑或無期徒刑；處無期徒
刑者，得併科新臺幣2千萬元以下罰金。
製造、運輸、販賣第二級毒品者，處無期徒刑或7年以上有期徒
刑，得併科新臺幣1千萬元以下罰金。
製造、運輸、販賣第三級毒品者，處7年以上有期徒刑，得併科
新臺幣7百萬元以下罰金。
製造、運輸、販賣第四級毒品者，處5年以上12年以下有期徒刑
，得併科新臺幣3百萬元以下罰金。
製造、運輸、販賣專供製造或施用毒品之器具者，處1年以上7年
以下有期徒刑，得併科新臺幣1百萬元以下罰金。
前五項之未遂犯罰之。